【裁判字號】    95,訴,335
【裁判日期】    950724
【裁判案由】    違反電信法等
【裁判全文】
臺灣臺中地方法院刑事判決               95年度訴字第335號
公  訴  人  臺灣臺中地方法院檢察署檢察官
被      告  甲○○
上列被告因違反電信法等案件，經檢察官聲請簡易判決處刑（九
十四年度偵字第一六五○四號），本院豐原簡易庭認為不宜以簡
易判決處刑，移送本院刑事庭適用通常程序審判，本院判決如下
：
    主    文
甲○○意圖為自己不法之所有，而侵占離本人所持有之物，處罰
金新臺幣玖仟元，如易服勞役，以新臺幣壹仟元折算壹日。
    犯罪事實
一、甲○○為計程車司機，於民國九十四年八月八日中午，在其
    臺中縣東勢鎮○○里○○路石麻巷十八號住處前，於其所駕
    駛營業用自小客車內，發現丙○○所有之ＮＯＫＩＡ牌六一
    ○八型行動電話一支（因丙○○搭乘甲○○所駕駛之上開營
    業用自小客車，於下車時遺留於該營業用自小客車內而脫離
    丙○○之持有），竟意圖為自己不法之所有，將上開行動電
    話予以侵占入己，嗣經員警調閱行動電話通聯紀錄，依序號
    及使用門號交叉比對，始循線查獲。
二、案經丙○○訴由內政部警政署電信警察隊第二中隊報請臺灣
    臺中地方法院檢察署檢察官聲請簡易判決處刑，本院豐原簡
    易庭認為不宜以簡易判決處刑，移送本院刑事庭依通常程序
    審判。
    理    由
一、上開事實，業據被告甲○○於警詢及本院審理時坦承不諱，
    核與證人丙○○於警詢及本院審理時證述其行動電話脫離持
    有之情節相符合，並有雙向通聯資料查詢、通聯記錄查詢資
    料、贓物認領保管單各一份、行動電話照片二幀附卷可稽。
    被告之自白與事實相符，應堪採信。本案事證已臻明確，被
    告犯行堪以認定。
二、核被告甲○○侵占他人脫離持有之行動電話，所為係犯刑法
    第三百三十七條之侵占離本人持有之物罪。爰審酌被告素行
    、犯罪動機、目的、方法、侵占物品之價值、犯後坦承犯行
    ，態度尚稱良好等一切情狀，量處如主文所示之刑，並諭知
    易服勞役之折算標準，以示懲儆。
三、新舊法比較部分：
  (一)被告行為後，前於九十四年二月二日經總統以華總一義字第
    ○九四○○○一四九○一號令修正公布之刑法及刑法施行法
    ，業於九十五年七月一日施行，參酌最高法院九十五年五月
    二十三日刑事庭第八次會議決議意旨，修正後刑法第二條第
    一項之規定，係規範行為後法律變更所生新舊法律比較適用
    之準據法，於修正後刑法施行後，應適用修正後刑法第二條
    第一項之規定，為「從舊從輕」之比較。另於比較時應就罪
    刑有關之共犯、未遂犯、想像競合犯、牽連犯、連續犯、結
    合犯，以及累犯加重、自首減輕暨其他法定加減原因（如身
    分加減）與加減比例等一切情形，本於統一性及整體性原則
    ，綜其全部罪刑之結果而為比較。
  (二)修正後刑法第四十二條第三項規定：「易服勞役以新臺幣一
    千元、二千元或三千元折算一日。但勞役期限不得逾一年。
    」，與修正前刑法第四十二條第二項所規定：「易服勞役，
    以一元以上、三元以下折算一日。但勞役期限不得逾六個月
    。」不同，是以修正後刑法第四十二條第三項（原第四十一
    條第二項）關於易服勞役之折算標準及期限已有修正，因屬
    科刑規範事項之變更，其折算標準為裁判時所應諭知，自有
    就新舊法規定比較之必要，然因新舊刑法對易服勞役之折算
    標準，及易服勞役期限，規定各有不同，利與不利之情形互
    見，應就新舊法之規定綜合比較，以決定適用最有利於行為
    人之法律。本件經比較新舊法對於易服勞役之折算標準及期
    限之結果，應以修正後刑法第四十二條第三項之規定對於被
    告較為有利。
  (三)再查被告行為後，業已增訂刑法施行法第一條之一，並規定
    ：「中華民國九十四年一月七日刑法修正施行後，刑法分則
    編所定罰金之貨幣單位為新臺幣。九十四年一月七日刑法修
    正時，刑法分則編未修正之條文定有罰金者，自九十四年一
    月七日刑法修正施行後，就其所定數額提高為三十倍。但七
    十二年六月二十六日至九十四年一月七日新增或修正之條文
    ，就其所定數額提高為三倍。」，是就現行刑法中，有關於
    罰金刑處罰之規定已有修正，惟經比較增訂之刑法施行法第
    一條之一與被告行為時之罰金罰鍰提高標準條例第一條前段
    、現行法規所定貨幣單位折算新臺幣條例第二條結果，二者
    規定適用之結果並無不同。
  (四)修正後刑法第三十三條第五款規定「罰金：新臺幣一千元以
    上，以百元計算之。」，與修正前刑法第三十三條第五款規
    定「罰金：一元以上。」不同。比較新舊法結果，舊法所定
    之罰金最低金額雖較新法所定之罰金最低金額有利於行為人
    ，惟於本案並未判處被告最低度罰金金額，故舊法並無對被
    告較為有利之情形。
  (五)綜上所述，本件經綜合比較之結果，應以修正後之刑法對於
    被告較為有利，故本案關於刑法第三百三十七條之法定刑罰
    金部分，自應適用行為後之法律即修正後刑法第三十三條第
    五款及刑法施行法第一條之一第一項、第二項前段之規定決
    定其罰金部分之法定刑，而有關易服勞役之標準，則應適用
    修正後刑法第四十二條第三項之規定諭知以新臺幣一千元為
    易服勞役之折算標準。
三、公訴意旨另以：被告甲○○將其於九十四年七月間所拾得越
    南籍男子ＴＡＮＧ  ＮＧＯＣ  ＰＨＵＯＮＧ（即曾玉芳，
    起訴書誤載為女子）所丟棄之儲值型ＳＩＭ卡，插入丙○○
    所有之ＮＯＫＩＡ牌六一○八型行動電話內使用，基於違反
    電信法之概括犯意，連續以無線方式盜用撥打使用，使臺灣
    大哥大股份有限公司之行動電話通信系統陷於錯誤，誤認為
    係該行動電話門號之合法用戶曾玉芳或得其授權之人所使用
    ，而提供電信服務，因認被告此部分涉有電信法第五十六條
    第一項之盜用他人電信設備罪嫌。公訴人認被告甲○○涉有
    上開罪嫌，無非以證人曾玉芳於警詢中之證述為主要論據，
    惟按犯罪事實應依證據認定之，無證據不能認定犯罪事實；
    又不能證明被告犯罪者，應諭知無罪之判決，刑事訴訟法第
    一百五十四條第二項、第三百零一條第一項前段分別定有明
    文。訊據被告甲○○堅決否認上開犯行，辯稱：ＳＩＭ卡是
    蕭午佃拿給我的，當時裡面沒有錢，我去便利商店買儲值卡
    回來儲值等語。經查：(一)證人曾玉芳於警詢時先證稱：臺灣
    大哥大行動電話門號0000000000號之ＳＩＭ卡係
    伊於九十三年在臺中市第一廣場內之通訊行所申請，都係伊
    在使用，但該門號所儲值金額撥打完後，伊就丟棄了等語（
    見警卷第六頁），惟其於本院審理時先改稱：伊以前有幫很
    多朋友買，這個電話卡是不是伊的，伊也不記得，伊不知道
    為何警察會通知伊去作筆錄，是警察通知大東紡織管理外勞
    的林老師，林老師帶伊去作筆錄，伊有買很多門號，中華電
    信、臺灣大哥大都有，都是儲值型，不是月租型等語（見本
    院卷第八一頁），嗣又改稱：這個門號不是伊本人用的，是
    幫朋友買的，朋友打完之後，是丟掉或是如何處理，伊不知
    道，伊也不記得是幫那個朋友買的等語（見本院卷第八二頁
    ），證人曾玉芳對於行動電話門號0000000000號
    之ＳＩＭ卡，究係其所購買使用，抑或是幫朋友購買，前後
    證詞不一，而其對於係幫哪一位朋友購買，亦無法明確證述
    ，顯見證人曾玉芳對於行動電話門號0000000000
    號之ＳＩＭ卡記憶並不清楚，自難以此語焉不詳之證詞，而
    為被告不利之認定。(二)證人即被告甲○○之車行老闆蕭午佃
    於本院審理時證稱：行動電話門號0000000000號
    之ＳＩＭ卡係伊去年打掃計程車時，在車內撿到的，伊有問
    甲○○要不要用，但伊不知道能不能打，卡片裡面沒有錢，
    因為甲○○將卡片插入行動電話後打伊之行動電話不通，顯
    示沒有錢，但是可以儲值，所以甲○○就去買儲值卡來儲值
    等語（見本院卷第八三頁），可見被告甲○○使用行動電話
    門號0000000000號與他人通訊時，其所使用之電
    信服務係以其所購買之儲值金額為對價，並未以他人所支付
    之對價供其使用，則行動電話門號0000000000號
    之電信業者及原本之使用者，均未因此而受有損害，自難據
    此而認被告有盜用他人電信設備之事實。(三)綜上所述，自不
    能僅以證人曾玉芳語焉不詳之證詞，遽認其有上開犯行，被
    告所辯伊有買儲值卡儲值等語，應堪採信。此外復無其他證
    據可資證明被告有上開盜用他人電信設備之犯行，被告此部
    分犯罪即屬不能證明。惟公訴人認為此部分與前開侵占離本
    人持有之物罪部分具有牽連犯之裁判上一罪關係，爰不另為
    無罪之諭知。
據上論斷，應依刑事訴訟法第二百九十九條第一項前段、第四百
五十二條，修正後刑法第二條第一項但書、刑法第三百三十七條
、刑法第四十二條第三項前段，刑法施行法第一條之一第一項、
第二項前段，判決如主文。
本案經檢察官乙○○到庭執行職務。
中    華    民    國    95    年    7     月    24    日
                  刑事第九庭    審判長法  官  陳得利
                                      法  官  何世全
                                      法  官  余德正
以上正本證明與原本無異。
如不服本判決，應於送達後十日內向本院提出上訴狀（須附繕
本），上訴於臺灣高等法院臺中分院。
                                      書記官  廖日晟
中    華    民    國    95    年    7     月    24    日
附錄論罪科刑法條
刑法第337條
意圖為自己或第三人不法之所有，而侵占遺失物、漂流物或其他
離本人所持有之物者，處五百元以下罰金。


司法院資訊處製作；財團法人民間司法改革基金會備份。
